【裁判字號】    96,審易,600
【裁判日期】    970125
【裁判案由】    背信
【裁判全文】
臺灣桃園地方法院刑事判決             96年度審易字第600號
公  訴  人  臺灣桃園地方法院檢察署檢察官
被      告  甲○○
選任辯護人  林紹源律師
上列被告因背信等案件，經檢察官提起公訴（96年度偵字第1609
5 號），被告於本院準備程序進行中，就被訴事實為有罪之陳述
，經本院告知簡式審判程序意旨，並聽取當事人及辯護人之意見
後，本院裁定依簡式審判程序審理，判決如下：
    主  文
甲○○共同行使偽造私文書，足以生損害於他人，處有期徒刑壹
年，減為有期徒刑陸月，如易科罰金，以佰元（按係銀元，銀
元佰元折算新臺幣為玖佰元）折算壹日。偽造之如附表二所示
文書上偽簽之「曾俊明」署押共貳枚、「劉明雄」、「葉培城」
、「馬孟明」署押各壹枚均沒收。
    事  實
一、甲○○於民國77年3 月26日起至95年3 月3 日止任職於技嘉
    科技股份有限公司（下稱技嘉公司），並自90年4 月1 日至
    94年11月中旬，奉派擔任技嘉公司於大陸地區轉投資之寧波
    技嘉科技有限公司（下稱寧波技嘉公司）之廠長，並為寧波
    技嘉公司法定代表人曾俊明在大陸地區之代理人，係為他人
    處理事務之人。其明知以寧波技嘉公司名義擔任他人之保證
    人，將致生損害於寧波技嘉公司，竟因寧波佳興科技有限公
    司（下稱寧波佳興公司）負責人顏宏川之請託，與顏宏川共
    同意圖為寧波佳興公司不法之利益，並基於行使偽造私文書
    之犯意聯絡，於94年4 月初，在寧波技嘉公司位於大陸地區
    浙江省北侖區寧波保稅區西區之辦公室內，於顏宏川所攜帶
    如附表一所示之最高額保證合同書上，以寧波技嘉公司授權
    代表之名義為寧波技嘉公司簽署同意擔任寧波佳興公司分別
    向附表一所示之銀行借款之保證人，因而為違背其任務之行
    為，致生損害於寧波技嘉公司及技嘉公司之利益；甲○○同
    時並在顏宏川於不詳時間、地點先自行偽造之寧波技嘉公司
    董事會決議及委託書（偽造之內容及偽簽之署名均詳如附表
    二所示）之私文書上，盜蓋「寧波技嘉科技股份有限公司」
    公司章各1 枚後，顏宏川隨即先於94年4 月12日，持前揭附
    表一編號一所示之最高額保證合同書，前往大陸中國銀行寧
    波保稅區支行，交付上開最高額保證合同書予前揭銀行之承
    辦人員簽立如附表一編號一所示之保證內容，致生損害於寧
    波技嘉公司及技嘉公司之利益。顏宏川復於同年9 月14日，
    持前揭附表一編號二所示之最高額保證合同書及如附表二所
    示偽造之私文書，前往大陸交通銀行寧波北侖分行，交付上
    開最高額保證合同書及偽造之私文書予前揭銀行之承辦人員
    簽立如附表一編號二所示之保證內容，而致生損害於寧波技
    嘉公司及技嘉公司之利益，顏宏川並行使如附表二所示之偽
    造私文書，另足以生損害於寧波技嘉公司、曾俊明、劉明雄
    、葉培城、馬孟明等人及大陸交通銀行寧波北侖分行審核貸
    款之正確性。嗣因寧波佳興公司並未按期清償借款，前揭大
    陸地區之二家銀行遂分別於95年11月間及96年1 月間通知寧
    波技嘉公司履行保證人責任，始為寧波技嘉公司及技嘉公司
    查悉上情。
二、案經被害人技嘉公司訴請臺灣桃園地方法院檢察署檢察官偵
    查後起訴。
    理  由
一、本件被告甲○○所犯係死刑、無期徒刑或最輕本刑為3 年以
    上有期徒刑以外之罪，其於準備程序中就被訴事實為有罪之
    陳述，經本院告知簡式審判程序之旨，並聽取當事人及辯護
    人意見後，經本院合議庭依刑事訴訟法第273 條之1 第1 項
    規定，裁定由受命法官獨任進行簡式審判程序，合先敘明。
二、上揭事實，業據被告甲○○於檢察官偵訊及本院審理時坦承
    不諱，復有律師函、催收通知及如附表一、二所示之文書影
    本在卷可稽，足認被告之自白與事實相符。綜上，本件事證
    明確，被告犯行堪以認定。
三、論罪科刑部分：
  (一)按被告行為後，刑法及刑法施行法部分條文業經修正公布，
    並均於95年7 月1 日施行。修正後刑法第2 條第1 項之規定
    ，係規範行為後法律變更所生新舊法律比較適用之準據法，
    於修正後刑法施行後，應適用修正後刑法第2 條第1 項規定
    之從舊從輕之原則為比較，比較時，應就罪刑有關之共犯、
    未遂犯、連續犯、牽連犯、結合犯，以及累犯加重，自首減
    輕暨其他法定加減原因（如身分加減）與加減例等一切情形
    ，綜其全部之結果而為比較後，整個之適用，不能割裂而分
    別適用有利益之條文（最高法院95年5 月23日刑事庭第8 次
    會議決議參照）。茲就本案相關法律變更比較如下：
  1.刑法第342 條第1 項之背信罪之法定罰金刑之最低度部分，
    ，由修正前刑法第33條第5 款規定為銀元1 元以上，依罰金
    罰鍰提高標準條例第1 條前段提高10倍為銀元10元（折算為
    新台幣30元）以上，修正後刑法第33條第5 款則提高為新台
    幣1 千元以上，以百元計算之，以行為時法較有利於被告。
  2.修正後刑法第28條關於成立共同正犯之標準，將原來共同正
    犯之共同「實施」犯罪，改為共同「實行」犯罪，剔除完全
    未參與犯罪相關行為「實行」之「陰謀共同正犯」及「預備
    共同正犯」，是修正後之共同正犯之可罰性要件之範圍業已
    限縮，乃屬行為可罰性要件之變更，自應比較新舊法。惟不
    論適用修正前後之刑法第28條規定，被告均應成立共同正犯
    ，故修正後之刑法並非較有利於被告。
  3.修正前刑法第55條後段牽連犯之規定業經修正公布刪除，此
    刪除雖非犯罪構成要件之變更，但顯已影響行為人刑罰之法
    律效果，自屬法律有變更。修正前刑法第55條牽連犯規定，
    係從一重罪處斷；而上開規定於修正刪除後，刑法就行為罪
    數，除接續犯、想像競合犯、結合犯等實質上或裁判上一罪
    ，以一罪論處外，原則上採取一罪一罰及數罪併罰，故修正
    前之處罰結果，顯較修正後刑法規定一罪一罰或數罪併罰較
    為有利。
  4.經上開綜合比較之結果，前開修正部分，以行為時法有利於
    被告，自應依修正後刑法第2 條第1 項前段之規定，適用行
    為時法（至於前開背信罪法定罰金刑之貨幣單位及數額，依
    修正後刑法施行法第1 條之1 第1 項、第2 項前段規定修正
    貨幣單位為新臺幣，數額則提高為30倍，與修正前之貨幣單
    位以銀元計算，並依罰金罰鍰提高標準條例第1 條前段之規
    定就其原定數額提高10倍後，再將銀元換算為新臺幣之比較
    結果，修正前後上開背信罪法定罰金刑之最高度輕重相同，
    此部分之修正對被告並無有利、不利之情形，即無比較適用
    之問題）。
  (二)核被告甲○○所為，係犯刑法第216 條、第210 條行使偽造
    私文書罪及同法第342 條第1 項之背信罪。被告就上揭行使
    偽造私文書、背信犯行，與顏宏川間均有犯意聯絡及行為分
    擔，均為共同正犯。被告在本件偽造之如附表二所示之私文
    書內盜蓋公司章，及推由顏宏川分別偽造如附表二所示之「
    曾俊明」、「劉明雄」、「葉培城」、「馬孟明」署押之行
    為，均為偽造私文書之部分行為，又被告偽造私文書後進而
    推由顏宏川行使，偽造之低度行為應為行使之高度行為所吸
    收，均不另論罪。又被告所犯上述行使偽造私文書及背信罪
    之間，具有方法結果之牽連關係，依修正前刑法第55條之規
    定，應從一重之行使偽造私文書罪處斷。起訴書中雖漏未敘
    及被告行使偽造私文書罪部分，惟此部分業經蒞庭實行公訴
    之檢察官補充被告甲○○同時牽連涉犯有行使偽造私文書罪
    （見本院97年1 月10日審判筆錄），且此部分因與公訴人起
    訴之犯罪事實具有裁判上一罪關係，基於審判不可分原則，
    本院自應併予審理論究，附此敘明。爰審酌被告利用任職於
    技嘉公司之機會，不依循法律及公司規定執行職務，竟意圖
    為第三人不法之利益，而以寧波技嘉公司名義為他人作保，
    致技嘉公司及寧波技嘉公司同受有重大損害，並審酌被告於
    本案中行為分擔之態樣、被告素行、智識程度、犯後態度良
    好及已與被害人達成民事和解等一切情狀，量處如主文所示
    之刑，以資懲儆。末查，被告甲○○本件犯行之犯罪時間，
    均在96年4 月24日之前，且宣告刑合於中華民國九十六年罪
    犯減刑條例所規定之減刑條件，爰減其宣告刑二分之一。另
    關於易科罰金之折算標準部分，刑法亦有修正，修正前刑法
    第41條第1 項前段規定得以銀元1 元以上3 元以下折算一日
    ，依修正前罰金罰鍰提高標準條例第2 條之規定（現已刪除
    ）提高一百倍後，為銀元1 百元以上3 百元以下（即新臺幣
    3 百元以上9 百元以下）折算一日，修正後刑法第41條第1
    項前段則修正為得以新臺幣1 千元、2 千元或3 千元折算一
    日，新舊法比較之後，以修正前刑法對被告為有利，併依上
    開減刑條例第9 條及修正前刑法第41條第1 項前段、修正前
    罰金罰鍰提高標準條例第2 條，諭知易科罰金之折算標準。
    本件偽造之附表二所示文書上偽簽之「曾俊明」署押共2 枚
    、「劉明雄」、「葉培城」、「馬孟明」署押各1 枚，均應
    依刑法第219 條之規定宣告沒收。
據上論斷，應依刑事訴訟法第273 條之1 第1 項、第299 條第1
項前段，修正後刑法第2 條第1 項前段，刑法第216 條、第210
條、第342 條第1 項、第219 條，修正前刑法第28條、第55條、
第41條第1 項前段，刑法施行法第1 條之1 第1 項、第2 項前段
，修正前罰金罰鍰提高標準條例第2 條，中華民國九十六年罪犯
減刑條例第2 條第1 項第3 款、第7 條、第9 條，判決如主文。
本案經檢察官蔡正雄到庭執行職務。
中    華    民    國    97    年    1     月    25    日
                        刑事庭    法  官  曾家貽
以上正本證明與原本無異。
如不服本判決，應於判決送達後10日內，向本院提出上訴狀。
                                  書記官  陳淑瓊
中    華    民    國    97    年    1     月    25    日
附錄本案論罪科刑依據之法條：
中華民國刑法第216 條
（行使偽造變造或登載不實之文書罪）
行使第210 條至第215 條之文書者，依偽造、變造文書或登載不
實事項或使登載不實事項之規定處斷。
中華民國刑法第210 條
（偽造變造私文書罪）
偽造、變造私文書，足以生損害於公眾或他人者，處5 年以下有
期徒刑。
中華民國刑法第342 條第1 項
（背信罪）
為他人處理事務，意圖為自己或第三人不法之利益，或損害本人
之利益，而為違背其任務之行為，致生損害於本人之財產或其他
利益者，處5 年以下有期徒刑、拘役或科或併科1 千元以下罰金
。
中華民國刑法第219 條
（沒收之特例）
偽造之印章、印文或署押，不問屬於犯人與否，沒收之。
附表一：
┌──┬───────────┬─────────────────────────┐
│編號│      文書名稱        │                       保證內容                   │
├──┼───────────┼─────────────────────────┤
│一  │寧波佳興公司向大陸中國│本合同所擔保的債權額為自2005年4 月1 日起至2005年12│
│    │銀行寧波保稅區支行借款│月31日止，債權人與債務人之間，所產生的全部債務，本│
│    │之最高額保證合同      │金金額不超過美金伍佰萬元                          │
├──┼───────────┼─────────────────────────┤
│二  │向大陸交通銀行寧波北侖│保證人擔保的最高債權額為美元貳佰貳拾萬元          │
│    │分行借款之最高額保證合│                                                  │
│    │同                    │                                                  │
└──┴───────────┴─────────────────────────┘
附表二：
┌──┬───────────┬───────────┬─────────────┐
│編號│      私文書名稱      │        偽造內容      │          偽造署押        │
│    │                      │                      │                          │
├──┼───────────┼───────────┼─────────────┤
│一  │董事會決議            │經公司董事會討論決議，│「曾俊明」、「葉培城」、「│
│    │                      │如下：                │劉明雄」、「馬孟明」簽名各│
│    │                      │決議為寧波佳興科技有限│1 枚。                    │
│    │                      │公司向中國交通銀行寧波│                          │
│    │                      │北侖支行貸款貿易融資等│                          │
│    │                      │值500 萬美元作貸款貿易│                          │
│    │                      │融資保證擔保，貸款貿易│                          │
│    │                      │融資保證擔保起日為2005│                          │
│    │                      │年9 月9 日起至2006年9 │                          │
│    │                      │月9日止。             │                          │
├──┼───────────┼───────────┼─────────────┤
│二  │委託書                │茲委託甲○○全權代理本│「曾俊明」簽名1 枚        │
│    │                      │人在寧波技嘉科技有限公│                          │
│    │                      │司的一切銀行借貸款及擔│                          │
│    │                      │保事項，代理時間為2005│                          │
│    │                      │年1 月1 日至2005年12月│                          │
│    │                      │31日。                │                          │
└──┴───────────┴───────────┴─────────────┘


司法院資訊處製作；財團法人民間司法改革基金會備份。
